臺灣高等法院臺南分院刑事判決　　　　　九十二年度交上易字第一一三九號　　Ｇ
　　　上　訴　人
　　　即　被　告　甲　○　○
　　　選任辯護人　吳　宏　輝　律師
右上訴人因過失傷害案件，不服臺灣雲林地方法院九十一年度交自字第一號中華民國
九十二年十一月十四日第一審判決（併辦案號：臺灣雲林地方法院檢察署九十二年度
偵字第二三四一號），提起上訴，本院判決如左：
      主      文
原判決撤銷。
甲○○因過失致人於死，處有期徒刑陸月，如易科罰金，以參佰元折算壹日。
      事      實
一、甲○○於民國（下同）九十一年三月十日二十時許，酒後（飲酒後其吐氣所含酒
    精成份為每公升．五四亳克以上）駕駛車號Ｓ五－三九三七號自用小客車，沿
    雲林縣褒忠鄉○○○○路甲線由東往西由褒忠往馬光方向行駛，行經該公路與台
    十九線外環道交岔路口處，本應注意汽車行進中駕駛人應注意車前狀況，隨時採
    取必要安全措施；又行車速度，依標誌之規定，無標誌者，在市區道路，時速不
    得超過四十公里，在郊外道路，不得超過六十公里；汽車駕駛人飲酒後，吐氣所
    含酒精成分超過每公升‧二五毫克以上者，不得駕車，且依當時情況並無不能
    注意之情事，竟疏未注意而於酒後以時速七十公里之速度超速行駛。適有乙○○
    （另經原法院判決確定）亦飲酒達不能安全駕駛之程度（飲酒後其吐氣所含酒精
    成份為每公升．七四亳克），詎仍駕駛ＳＯ－四五二號自用小貨車，右側乘
    客座搭載張世和，沿前揭一五八公路甲線由西往東自對向行駛至該路口處，亦本
    應注意汽車行駛時，駕駛人應注意車前狀況，並隨時採取必要之安全措施；汽車
    駕駛人飲酒後，吐氣所含酒精成分超過每公升‧二五毫克以上者，不得駕車；
    汽車行駛至交岔路口，轉彎車應暫停讓直行車先行，且依當時情況並無不能注意
    之情事，竟疏未注意而貿然在上開路口轉彎，甲○○之自小客車左前側車頭與乙
    ○○所駕駛之自小貨車右前車頭因而發生強烈碰撞，致張世和因此車禍撞擊受有
    頭、臉部多處挫裂傷、皮下出血、頂股骨折、鼻部溢血、背部多處擦傷、表皮出
    血、三十八公分乘十二公分乘三公分之右小腿挫裂傷、肌肉碎裂、碎裂性骨折、
    左下肢挫傷、股骨、脛骨骨折、上肢多處擦裂傷等傷害，當場即無生命跡象呈現
    ；乙○○則受有左脛腓骨開放性骨折、左距骨骨折合併開放傷口、右脛骨及踝關
    節骨折、右掌骨骨折、右股骨轉子骨折、骨盆骨折、左鎖骨骨折等傷害。
二、案經被害人乙○○提起自訴及被害人張世和之妻丙○○訴由雲林縣警察局虎尾分
    局報請臺灣雲林地方法院檢察署檢察官移送併辦。
      理      由
一、右揭事實，業據被告甲○○於原審坦承不諱，核與自訴人即被害人乙○○指訴車
    禍發生之情節除其非自小貨車駕駛部分外相符，復有道路交通事故調查報告表、
    道路交通事故證明書、現場照片二十九張、重大交通事故紀錄單、初步調查報告
    表、道路交通事故調查報告表、酒精測試單等件附卷可資佐證。被害人張世和因
    本件車禍死亡，業經臺灣雲林地方法院檢察署檢察官督同法醫師相驗明確，有相
    驗屍體證明書、驗斷書、及勘驗筆錄等在卷可憑；自訴人乙○○因本件車禍受有
    傷害，亦據其提出診斷證明書在卷可證。按汽車行進中駕駛人應注意車前狀況，
    隨時採取必要安全措施；又行車速度，依標誌之規定，無標誌者，在市區道路，
    時速不得超過四十公里，在郊外道路，不得超過六十公里；汽車駕駛人飲酒後，
    吐氣所含酒精成分超過每公升‧二五毫克以上者，不得駕車，道路交通安全規
    則第九十四條第三項、九十三條第一項第一款、第一百十四條第一項第二款分別
    定有明文。查被告於右揭時地駕駛自用小客車，本應注意遵守上開規定，且按當
    時情形，並無不能注意之情事，竟疏未注意而肇事，致被害人張世和死亡，自訴
    人乙○○受傷，為有過失。且被告之過失行為與被害人張世和之死亡、自訴人乙
    ○○之受傷間復有相當因果關係。至被告於肇事後，經抽血所做之血液中所含酒
    精濃度測試，其結果雖僅達０‧０七二五mg/ dl（換算呼吸中所含酒精濃度約為
    每公升Ｏ‧一四五毫克），有生化檢驗報告單乙紙在卷可稽，惟該測試時間距離
    被告酒後最初駕駛前開自用小客車上路之際（前一日二十時許）已達六小時又二
    十四分以上，按人體內酒精含量自開始飲酒時逐漸累積，在完成飲酒時體內酒精
    含量達到最高，隨後依代謝率逐漸代謝而降低，而人體每小時吐氣中酒精含量代
    謝率為每公升零點零六二八毫克（詳見中央警察大學交通學系陳高村有關吐氣中
    酒精含量倒推計算過程一文），則依據測試時之血液中所含酒精濃度推算酒後最
    初駕駛汽車時之呼吸吐氣所含酒精濃度，被告最初駕駛前開小客車時之呼吸吐氣
    所含酒精濃度應已高達每公升Ｏ‧五四六九二毫克以上（○‧一四五＋○‧○六
    二八×六‧四小時）。再者，參以當呼吸酒精濃度達每公升Ｏ‧二五毫克時，將
    造成輕度中毒，當呼吸濃度達每公升Ｏ‧五毫克時，將影響駕駛，當呼吸濃度達
    每公升Ｏ‧七五毫克時，將造成思考、個性及行為改變，當呼吸濃度達每公升一
    毫克時，將造成中度中毒而有步態不穩、噁心、嘔吐、精神混惑不清等症狀，此
    有行政院國軍退除役官兵輔導委員會台北榮民總醫院（八八）北總內字第二六八
    六八號函附卷可憑。
二、依肇事現場圖顯示，距安全島三十三．七公尺及二十．六公尺處有玻璃碎片，被
    告之貨車擋風玻璃掉落在道路右側，自訴人乙○○之汽車停於安全島北側（被告
    行進方向）二．四公尺處，應認玻璃碎片處為撞擊點，則自訴人轉彎車未讓直行
    車先行，應為肇事主因，被告為肇事次因，自訴代理人對此亦不爭執（見本院
    備程序筆錄）而自訴人測得呼氣酒精濃度為每公升○．七四毫克，自訴人因而被
    處酒醉駕車部分有期徒刑三月，過失致死部分十月，有臺灣雲林地方法院九十一
    年交易字第一五九號判決在本院卷可憑．被告已與被害人張世和之家屬成立調解
    ，有調解筆錄在本院卷可按，被告訴請自訴人乙○○賠償，亦經臺灣雲林地方法
    院虎尾簡易庭判決應給付被告四十八萬元，有該庭九十二年虎簡字第一四六號判
    決在本院卷可按，本件事證已臻明確，被告之犯行堪予認定。
三、核被告所為，係犯刑法第二百七十六條第一項之過失致死罪及同法第二百八十四
    條第一項前段之過失傷害罪。被告以一過失行為致被害人張世和死亡、致乙○○
    受傷，同時觸犯過失致死罪及過失傷害罪，為想像競合犯，應從一較重之過失致
    死罪處斷。被告係酒後駕車，其飲酒後吐氣所含酒精成份為每公升０．五四亳克
    ，已超過每公升０．二五亳克，自應適用道路交通管理處罰條例第八十六條第一
    項之加重規定，至檢察官移送併辦之被告就同一過失行為致使被害人張世和死亡
    部分，雖未經自訴，但此部分與自訴人所自訴部分，有想像競合犯之裁判上一罪
    關係，應為自訴效力所及，本院依法自應併予審理， 附此說明。
四、原審予以論罪科刑，固非無見，惟查：（一）乙○○行車係由西向東，原判決誤
    為由東向西，（二）被告雖未與自訴人和解，惟依民事判決，自訴人尚應給付被
    告四十八萬元，已如前述，故不能因被告未與自訴人和解，即認被告犯後態度不
    佳，而為量刑標準，原判決以被告雖未與自訴人和解等情，量處有期徒刑八月，
    尚有未洽，被告上訴意旨，指摘原判決量刑過重，為有理由，應由本院予以撤銷
    改判，爰審酌被告就本件事故發生之過失程度、所生危害、肇事後坦承不諱之態
    度，及已與被害人張世和之家屬達成和解，對自訴人乙○○未為賠償尚無不合等
    一切情狀，量處被告如主文所示之刑，並諭知易科罰金折算標準。
據上論結，應依刑事訴訟法第三百六十九條第一項前段、第三百六十四條、第二百九
十九條第一項前段、刑法第二百七十六條第一項、第二百八十四條第一項前段、第五
十五條，第四十一條第一項前段、道路交通管理處罰條例第八十六條第一項，罰金罰
鍰提高標準條例第一條前段、第二條，判決如主文。
本案經檢察官吳萃芳到庭執行職務。
中    華    民    國      九十三      年      三      月      二十四    日
                                  臺灣高等法院臺南分院刑事第三庭
                                      審判長法官  陳    義    仲
                                            法官  宋    明    蒼
                                            法官  楊    子    莊
右正本證明與原本無異。
不得上訴。
                                      法院書記官  王    全    龍
中    華    民    國      九十三      年      三      月      二十五    日
附錄：本判決論罪科
刑法第二百八十四條：因過失傷害人者，處六月以下有期徒刑、拘役或五百元以下罰
                    金，致重傷者，處一年以下有期徒刑、拘役或五百元以下罰金
                    。
刑法第二百七十六條：因過失致人於死者，處二年以下有期徒刑、拘役或二千元以下
                    罰金。
